臺灣嘉義地方法院民事判決　　　　　　　100年度訴字第333號
原　　　告　龔葉
訴訟代理人　林勝木律師
被　　　告　黃俊傑
上列當事人間請求清償借款事件，本院於民國100年9月20日言詞
辯論終結，判決如下：
    主  文
被告應給付原告新臺幣460,000元，及其中新臺幣440,000元之自
民國100年7月14日起至清償日止，按週年利率5%計算之利息。
被告應自民國100年10月15日起至101年9月15日止，於每月15日
給付原告新臺幣20,000元，另於民國101年10月15日給付原告新
臺幣29,000元。
訴訟費用由被告負擔。
本判決第1項於原告以新臺幣154,000元供擔保後，得假執行。
    事實及理由
甲、程序方面
壹、按言詞辯論期日，當事人之一造不到場者，得依到場當事人
    之聲請，由其一造辯論而為判決，民事訴訟法第385條第1項
    前段定有明文。
貳、查本件被告經合法通知，而未於言詞辯論期日到場，有本院
    言詞辯論筆錄、報到單、送達證書等在卷可證；且核無民事
    訴訟法第386條各款所列情形，爰依原告之聲請，由其一造
    辯論而為判決。
乙、實體方面
壹、原告主張：
一、被告於民國98年4月間，向原告借款新臺幣（下同）849,000
    元，並由被告交付訴外人東展建設公司之支票與原告收執。
    嗣因前開支票退票，遂由被告簽發本票共42張，自98年11月
    15日起，每月為1期，按月於每月15日（即本票之發票日）
    給付20,000元，最後1期29,000元應於101年10月15日給付，
    被告並於本票背面書立向原告借款之意旨。
二、詎被告前後僅匯款120,000元（即本票面額20,000元共6張）
    ，其餘36張本票面額所示之借款共729,000元，即未再給付
    。原告之男友即訴外人李明展知悉後，即以強制方式對被告
    討債亦未果，嗣被告亦未償還前開債務，而李明展亦因此遭
    法院判處有期徒刑6月。
三、前開借款於起訴後之100年8月10日，原告提出民事變更狀後
    ，已屆清償期部分共440,000元；爰依消費借貸之法律關係
    ，請求被告給付前開金額及自起訴狀繕本送達翌日即100年7
    月14日至清償日止之法定遲延利息。其餘未到期之289,000
    元，因被告迄未清償前開已到期部分之借款，故未到期部分
    有到期不能履行之虞，爰依民事訴訟法第246條之規定，請
    求被告應自100年9月15日起至101年9月15日止，於每月15日
    給付原告20,000元，另於101年10月15日給付原告29,000元
    。
四、並聲明：（一）被告應給付原告440,000元，及至起訴狀繕
    本送達之翌日即100年7月14日起至清償日止，按週年利率5%
    計算之利息。（二）被告應自100年9月15日起，至101年9月
    15日止，於每月15日給付原告20,000元，另於101年10月15
    日給付原告29,000元。（三）為訴訟費用由被告負擔。（四
    ）就前開第1項聲明，請准供擔保宣告假執行。
貳、被告則未於言詞辯論期日到場，亦未提出書狀作任何聲明或
    陳述。
參、得心證之理由
一、按消費借貸之借用人應於約定期限內，返還與借用物種類品
    質、數量相同之物，民法第478條前段定有明文。次按遲延
    之債務，以支付金錢為標的者，債權人得請求依法定利率計
    算之遲延利息；但約定利率較高者，仍從其約定利率；應負
    利息之債務，其利率未經約定，亦無法律可據者，週年利率
    為5%，民法第233條第1項、第203條亦有規定。另按請求將
    來給付之訴，以有預為請求之必要者為限，得提起之，為民
    事訴訟法第246條所明定。前開所謂以有預為請求之必要者
    ，自應從據以提起訴訟之請求權本身適格性及起訴必要性判
    斷。而請求權本身之適格性，可能造成被告嗣後救濟之負擔
    ，自應從該訴訟言詞辯論終結之時點判斷，該請求權基礎已
    成立，且其未來履行期之到來、條件之成就或請求權本身之
    發生，具有某一程度之概然性為必要；至請求之必要性，應
    依被告態度及給付義務本身之情況，客觀判定。又所謂之將
    來，既以事實審言詞辯論終結時為判斷基準，則原告以將來
    給付之訴提起，但於事實審言詞辯論終結時，清償期已屆至
    ，如法院以不符合將來給付之訴要件而予駁回，原告仍可再
    起訴，徒增浪費，故應認法院可改依現在給付之訴判決（台
    灣本土法學17期第135頁起、呂太郎著將來給付之訴可供參
    考）。復按當事人對於他造主張之事實，已於相當時期受合
    法之通知，而於言詞辯論期日不到場，亦未提出準備書狀爭
    執者，視同自認，民事訴訟法第280條第3項著有規定。查：
（一）被告已於相當時期受合法之通知，而於言詞辯論期日不到
      場，復未提出任何準備書狀爭執，則依前開民事訴訟法第
      280條第3項之規定，應視同自認原告所主張之前開事實。
      況原告所主張之前開事實，業據其提出本票影本為證，自
      堪信為真實。
（二）被告所積欠原告之系爭借款已屆清償期部分，除原告所主
      張之前開440,000元外，於本院100年9月20日言詞辯論終
      結前，另有20,000元於100年9月15日已屆清償期，亦有本
      票影本在卷可證，則依前開說明，就此部分本院可改依現
      在給付之訴判決。從而，原告依消費借貸等法律關係，請
      求被告給付460,000元，及其中440,000元之自100年7月14
      日起至清償日止，按週年利率5%計算之利息，為有理由，
      應予准許。至前開於100年9月15日屆清償期之20,000元，
      雖得改依現在給付之訴判決，然就其法定遲延利息部分，
      因原告未為聲明請求被告給付，本院自無從審究。
（三）依本件被告就前開屆清償期之借款迄未清償，且自原告提
      起本件訴訟後，接獲本院通知與送達之文書，亦不置理，
      另參酌系爭借款債權之性質，堪認原告就系爭未屆履行期
      之借款部分，有預為請求之必要。從而，原告請求被告應
      自100年10月15日起至101年9月15日止，於每月15日給付
      原告20,000元，另於101年10月15日給付29,000元，亦為
      有理由，應予准許。
二、按關於財產權之訴訟，原告釋明在判決確定前不為執行，恐
    受難於抵償或難於計算之損害者，法院應依其聲請，宣告假
    執行；原告陳明在執行前可供擔保而聲請宣告假執行者，雖
    無前項釋明，法院應定相當之擔保額，宣告供擔保後，得為
    假執行，民事訴訟法第390條著有規定。查依原告所主張之
    前開事由，足認原告已釋明在判決確定前不為執行，恐受難
    於抵償之損害；況原告陳明願供擔保，請准宣告假執行，經
    核並無不合，爰酌定相當擔保金額宣告之（因本判決所命給
    付之金額合計已逾50萬元，不得依職權宣告假執行，附此敘
    明）。
三、按法院為終局判決時，應依職權為訴訟費用之裁判；訴訟費
    用，由敗訴之當事人負擔，民事訴訟法第87條第1 項、第78
    條分別定有明文。查本院既為被告前開敗訴之終局判決，則
    本件訴訟費用自應由被告負擔，爰判決如主文第3項所示。
中    華    民    國    100    年    9    月    29    日
                  民一庭    法  官  陳和
以上正本係照原本作成
如對本判決上訴須於判決送達後20日內向本院提出上訴狀
如委任律師提起上訴者，應一併繳納上訴審裁判費。
中    華    民    國    100    年    9    月    29    日
                            書記官  劉怡欣